臺灣高等法院民事判決　　　　　　　　 94年度上易字第595號
上　訴　人　國產實業建設股份有限公司
法定代理人　林孝信
訴訟代理人　賴盛星律師
複 代理 人　程才芳律師
被上訴人　　精業股份有限公司
法定代理人　黃宗仁
訴訟代理人　張世興律師
上列當事人間給付貨款事件，上訴人對於中華民國94年5月26日
臺灣臺北地方法院93年度訴字第4357號第一審判決提起上訴，本
院於94年11月1日言詞辯論終結，判決如下：
    主      文
上訴駁回。
第二審訴訟費用由上訴人負擔。
    事實及理由
一被上訴人起訴主張：上訴人於民國92年11月13日向伊購買數位
  媒體系統設備一套（下稱系爭設備），約定價金（含稅）為新
  臺幣（下同）1,244,250元，伊已將系爭設備交付，經上訴人
  於93年2月5日驗收完成，其依約應於系爭設備安裝完成後之當
  月以月結60日內到期之支票支付貨款。詎伊屢為催討，其迄未
  給付。爰依買賣關係，求為命上訴人如數給付，及自93年6月
  10日起加計法定遲延利息之判決。
  上訴人則以：伊購買系爭設備，係裝設於臺南市○○○路嘻哈
  歡喜城商場（下稱系爭商場）之室外廣場，作為系爭商場於上
  午11時至下午10時營業時間內相關業務等廣告用，以連續播放
  方式供購物群眾及過路行人觀看。被上訴人提供之產品廣告單
  ，載有「色彩鮮麗、畫面清晰明亮的影像」、「具備抗炫光之
  防護功能，讓影像畫質不受任何光線影響」等文字，而EPSON
  EMP-8300多媒體投影機之廣告單亦明載「展現完美卓越的影像
  科技」、「即使在寬敞明亮的大空間也能呈現最清晰的影像」
  等描述，依消費者保護法第22條之規定，其出售予伊之系爭設
  備自應具有廣告單上所記載的品質，伊亦因該等廣告，認系爭
  設備符合系爭商場之需求始購入。詎系爭設備裝設完成實際使
  用後，伊始發現白天播放時，產生反光現象，幾乎無法觀看，
  致系爭設備於系爭商場一半以上之營業時間均無法使用，顯有
  重大瑕疵，伊得依民法359條之規定解除契約，伊除隨即為解
  除契約之意思表示外，另再以93年12月22日答辯狀繕本之送達
  為解除契約之意思表示。縱認伊不得解除契約，但系爭設備確
  有瑕疵，不能觀看之時間比例為1/2，亦應減少價金1/2，被上
  訴人請求金額超過622,125元本息部分亦無理由云云，資為抗
  辯。
二原審判命上訴人如數給付本息，上訴人提起上訴，聲明：
  (一)原判決廢棄。
  (二)被上訴人在第一審之訴駁回。
  被上訴人則聲明：上訴駁回。
三被上訴人主張前揭事實，提出兩造系爭設備之合約書、上訴人
  驗收簽認之驗證單、統一發票、存證信函暨回執等件為證（原
  審卷第17-24頁）。上訴人就其於92年11月13日向被上訴人購
  買系爭設備，價金（含稅）1,244,250元，又系爭設備業經被
  上訴人交付，其於93年2月5日驗收完成，依約應於系爭設備安
  裝完成後之當月以月結60日內到期之支票支付貨款，其尚未支
  付等情不爭執。
四按物之出賣人對於買受人，應擔保其物依第373條之規定危險
  移轉於買受人時無滅失或減少其價值之瑕疵，亦無滅失或減少
  其通常效用或契約預定效用之瑕疵。但減少之程度，無關重要
  者，不得視為瑕疵。出賣人並應擔保其物於危險移轉時，具有
  其所保證之品質，民法第354條定有明文。因此，所謂物之瑕
  疵，係指存在於物之缺點而言。凡依通常交易觀念，或依當事
  人之約定，認為物應具備之價值、效用或品質而不具備者即為
  有瑕疵。反之，倘出賣人之給付已符合契約預定之效用，即難
  謂有瑕疵。上訴人辯稱系爭設備於系爭商場白天播放時會產生
  反光現象一節縱為真實，然查，證人即被上訴人負責系爭設備
  買賣之關清於原審到場證稱：「當初我們是接受台中分公司的
  業務支援請求，台南有個國產實業的客戶，對於我們數位媒體
  系統的產品有興趣，我到台南的國產實業購物中心，與我接觸
  的是一位彭曼清經理，我們有對他提出產品的說明及展示，彭
  經理說這產品就是他要的，要我們報價，後來我們將資料傳真
  給彭經理，之後我們就接到台北國產總公司採購課課長莊永旼
  的電話，要求我們去議價。我前往之後當時有二個人，除了莊
  永旼之外，另外有一位章小姐，好像是總經理的秘書，後來進
  行整個產品的說明及細目後，發現台北總公司這二位與台南分
  公司的認知並不一樣，章小姐以為要買的是電視牆的設備，我
  們有嚴重聲明不是電視牆系統，而是投影機的系統，且一定有
  光害的問題，後來會議沒有結論我們就離開了，當天晚上有接
  到彭經理的電話，主要內容是台北總公司有點誤會，彭經理已
  經有跟台北總公司說明，所以請我再繼續執行後面的動作，如
  議價、簽約等，後來我與莊課長取得聯繫，並將報價單、合約
  初稿傳給莊課長，因為我認為台北總公司與台南分公司的認知
  不同，所以莊課長原本要求我先安裝後簽約，我怕有問題，所
  以沒有同意，待雙方確認合約細節無誤並簽約後我們才開始執
  行安裝，安裝完畢後，我們有派工程師到台南作教育訓練，並
  同時作設備的清點驗收，在清點驗收時我們有要求他們簽名確
  認，簽約後我們就開發票去請款，我就調到其他業務單位，事
  後被告一直沒有付款，所以我們就準備提出訴訟」等語（原審
  卷第85頁）；另證人即上訴人前經理、負責系爭商場經營管理
  之彭曼清於原審到場證稱：「（當時要請購投影機時就知道要
  擺在商場外面？關先生是否有表示有光害問題？）是的，但是
  因為我們請購設備的重點是要在下午4點至晚上11點使用，所
  以光害對我們而言並不嚴重」、「（所以你們認為原告〔被上
  訴人〕的設備是適合被告〔上訴人〕使用？）是的，我們看過
  展示之後，認為都比之前的設備好，所以向總公司請購，採購
  單位就請關清到總公司說明，說明之後因為此設備金額很高，
  所以要以合約方式簽訂，總公司就與關先生簽合約，合約簽訂
  之後，原告（被上訴人）就來安裝，也驗收了，我有簽驗收單
  」、「（你離開被告〔上訴人〕公司之前有無向被告〔上訴人
  〕或原告〔被上訴人〕表示系爭設備與契約約定不符？）沒有
  」等語（原審卷第103,104頁），足證被上訴人於上訴人洽購
  系爭設備時即已告知會有光害問題。
五至證人即上訴人副總經理秘書章立玉雖證稱：「（關先生到總
  公司說明時，有無提到系爭設備白天無法觀看？）關先生來兩
  次，就我參與部分沒有聽到」、「國產公司（上訴人）採購公
  文由需求單位提出，給購料單位，購料單位根據需求找三位廠
  商作比價動作，在比價過程中需求單位會參與，如果是屬於比
  較專業部分，就會同如資訊或工程單位參與，基本上我們會採
  取最低價，再給有決定權的主管批可」、「（系爭設備被告〔
  上訴人〕公司是何人有權核定？）以金額而言是總經理」、「
  （本件設備採購過程是否有經過公文流程及總經理批准後才簽
  訂合約？）有的」云云（原審第105,106頁）。然依前揭證人
  彭曼清證詞，系爭設備之需求單位為系爭商場，彭曼清則為系
  爭商場之主管，其對系爭設備之品質並無誤認，且於驗收時亦
  未表示有何瑕疵，顯見被上訴人交付之系爭設備確實符合系爭
  商場之需求及兩造約定之品質，縱上訴人採購單位有所誤認，
  亦屬上訴人內部問題。況上訴人於93年6月1日收受被上訴人催
  告給付貨款之存證信函後，於93年6月28日以（93）國實總發
  字第S31－022號函回覆：「有關貴公司請求支付『數位媒體系
  統』貨款案，……說明：一、本公司預定於93/07/26支付本筆
  貨款。二、唯因貴公司前於93/02/11所開立之發票業已過期，
  煩請重新開立」等語（原審卷第57頁），益證系爭設備符合契
  約預定之效用，並無瑕疵可言，否則上訴人豈有可能同意支付
  系爭設備之貨款。
六上訴人另辯稱被上訴人出售之系爭設備應具有廣告單上所記載
  之品質，並提出廣告單為證云云。惟依上訴人提出之廣告單觀
  之（原審卷第34-37頁），其中「ViewSonic-產品資訊-VE155
  」之廣告單已明白表示該產品係15吋彩色液晶顯示器，而該顯
  示器固為系爭設備買賣標的之一，但此乃放置於辦公桌之桌上
  型顯示器，而安裝於系爭商場外之設備則為72吋之投影螢幕，
  此觀上訴人提出安裝於系爭商場室外之系爭設備之照片可明（
  原審卷第62-64頁），是該廣告內容與上訴人主張該72吋投影
  螢幕之瑕疵並無干係。另EPSON EMP-8300多媒體投影機之廣告
  單雖記載：「展現完美卓越的影像科技」、「即使在廣敞明亮
  的大空間也能呈現最清晰的影像」等文字，但該廣告詳細內容
  為：「世界級水準的影像專家EPSON EMP-8300多媒體投影機，
  追求影像的極致完美，提供了絕佳的多媒體簡報解決方案，匠
  心獨具的功能設計，5200超強投射功率及1200：1超高對比度
  .Real XGA高解析度及優異的視訊處理效果，完全表達影像之
  美。智慧型設定系統讓您在『任何會議場合』都能輕鬆快速完
  成設定，讓您的每一場提案如同一場精湛的演出，……」、「
  無人能出其右的超強投影亮度……還可將兩台EMP-8300堆疊放
  置，上下移動鏡頭，讓影像重疊，最高亮度可高達10400 ANS
  。即使在寬敞明亮的大空間也能呈現最清晰的影像」，足見
  EPSON EMP-8300多媒體投影機之廣告內容主要係針對室內會議
  場合，並未保證於室外場合亦有相同之效果，且須將兩台EMP-
  8300堆疊放置，方可達到所謂「即使在寬敞明亮的大空間也能
  呈現最清晰的影像」之效果。而上訴人採購系爭設備係安裝於
  室外，且僅購置一台，尚難要求系爭設備必須達到該廣告單所
  載之品質。況如前所述，兩造簽約前被上訴人已展示系爭設備
  ，並將該設備之優缺利弊向上訴人說明，上訴人已經慎重之內
  部採購程序決定購買，自難以上開廣告內容為由，抗辯系爭設
  備有瑕疵。況按「買受人應按物之性質，依通常程序從速檢查
  其所受領之物。如發見有應由出賣人負擔保責任之瑕疵時，應
  即通知出賣人。買受人怠於為前項之通知者，除依通常之檢查
  不能發見之瑕疵外，視為承認其所受領之物」，民法第356條
  第1項、第2項定有明文。上訴人自93年2月5日驗收系爭設備後
  ，從未爭執系爭設備有白天反光現象，甚至於93年6月28函亦
  載預定於93年7月26日給付貨款，準此，上訴人顯怠於履行檢
  查通知之義務，應視為已承認其所受領之系爭設備，不得再主
  張物之瑕疵擔保權利。
七上訴人另辯稱因系爭設備有瑕疵，其依民法第359條之規定解
  除契約，契約解除後，被上訴人不得向其請求貨款；縱認其不
  得解除契約，其亦因同條規定請求減少價金1/2，被上訴人就
  超過622,125元本息部分亦無請求權云云。惟按「買受人因物
  有瑕疵，而得請求減少價金者，其請求權，於買受人依第三百
  五十六條規定為通知後六個月間不行使而消滅」，民法第365
  條第1項定有明文。上訴人於93年2月5日驗收系爭設備，已如
  前述，其雖前曾以口頭或電話向被上訴人解除契約，惟為被上
  訴人所否認，上訴人迄未就其於上開規定6個月內行使解除契
  約權一節舉證以實其說，自難認為實在，其再以93年12月22日
  答辯狀繕本之送達為解除契約或減少價金之意思表示，均已逾
  前揭六個月之除斥期間。上訴人再辯稱被上訴人故意不告知系
  爭設備之瑕疵，不受上開6個月除斥期間之限制云云。然按依
  前揭關清、彭曼清之證言，顯見被上訴人就系爭設備之性能以
  及相關之利弊，已向上訴人說明清楚，上訴人亦表示系爭設備
  符合系爭商場需求，系爭設備白天有可能產生反光現象並不影
  響其承買意願，被上訴人顯無民法第365條第2項故意不告知物
  之瑕疵情事。上訴人又以莊永旼之證言證明被上訴人故意不告
  知物之瑕疵云云，雖證人莊永旼到場證稱：「（關清稱你們買
  的投影設備可以在戶外使用？）是的。本件是國產公司台南商
  場的彭曼清經理先與關清接洽，彭經理再通知精業公司與我接
  洽，因我負責採購議價」、「（關清有無任何保證？）我有說
  是要戶外使用，一般投影設備是在室內使用，關清說系爭設備
  很特殊光線很強，可以在室外使用，當時是做簡介有強調這一
  點，還沒有到簽約階段，他只是強調系爭設備很好用，白天光
  線不是很強的時候可以用」、「（簡報過程中有無問及系爭投
  影機於室外白天使用之情形？）我有質疑一般投影機都是在室
  內使用，於室外使用之情形如何？關清有說如果室外光線不是
  那麼強的話，是可以使用，他一再強調系爭設備很好用，有用
  一個盒子裝起來，可以克服這個問題，據其所述，我的認知是
  像紅綠燈的箱子，可以遮一點光線」云云（本院卷第90,91頁
  ），然莊永旼係上訴人現職人員，其所為證言已難期公正。況
  莊永旼同時亦證稱：「（關清有無保證系爭設備於陽光下仍可
  使用？）這點倒是沒有，他是強調此設備投影功率特別大，於
  光線不強時可以使用」、「（採購是根據需求的業務單位為準
  ？抑或要判斷公司的需求？）我們是根據業務單位的需求，經
  比、議價後研擬一個價格，此價格經上級核准後我們就可採購
  」、「（業務單位有無反應設置系爭設備後不符合他們的需求
  ？）決定購買至驗收期間業務單位沒有反應什麼，但我不負責
  驗收」（本院卷第91,92頁）、「我以為他會給我們看投影片
  之類的東西，但他們沒有準備」（本院卷第90頁）等語，顯見
  其辦理採購議價時未曾見過系爭設備，且其係以業務單位需求
  為準，僅係做議價而已，其所稱關清有向其「強調」系爭設備
  如何如何云云，亦非民法第365條第2項之故意不告知瑕疵，是
  莊永旼之證言，自難作為有利於上訴人認定之依據，上訴人辯
  稱其行使解除契約或減少價金不受上開6個月之限制云云，亦
  無足採。
八綜上所述，上訴人辯稱其得依民法第359條之規定解除契約或
  減少價金云云，均屬無據。從而，被上訴人依買賣關係請求被
  上訴人給付買賣價金1,244,250元，及自催告期限屆滿後之93
  年6月10日（上訴人自認於93年6月1日收受被上訴人催告於七
  日內給付貨款之存證信函）起至清償日，止按年息5%計算之利
  息，即有理由，應予准許。原審為上訴人敗訴之判決，並依兩
  造之聲明酌定相當擔保為假執行及免為假執行之諭知，核無不
  合。上訴意旨指摘原判決不當，求予廢棄改判，為無理由，應
  予駁回。
九本件因事證已臻明確，兩造其餘攻擊、防禦方法及所為之立證
  ，與判決之結果不生若何影響，無庸再逐一予以論究，合併敘
  明。
據上論結，本件上訴為無理由，依民事訴訟法第449條第1項、第
78條，判決如主文。
中　　華　　民　　國　　94　　年　　11　　月　　15　　日
　　　　　　　　　民事第十七庭  審判長法  官  沈方維
                                      法  官  張競文
                                      法  官  湯美玉
正本係照原本作成。
不得上訴。
中　　華　　民　　國　　94　　年　　11　　月　　16　　日
                                      書記官  賴淑真
